【裁判字號】    91,易,2189
【裁判日期】    920418
【裁判案由】    竊盜等
【裁判全文】
臺灣桃園地方法院刑事判決                        九十一年度易字第二一八九號
    公  訴  人  臺灣桃園地方法院檢察署檢察官
    被      告  丙○○
右列被告因竊盜案件，經檢察官聲請簡易判決處刑（案號：九十一年度偵字第七六六
四號），本院認應以通常程序審理，茲判決如左‥
    主  文
丙○○連續竊盜，未遂，處有期徒刑貳月，如易科罰金，以參佰元折算壹日。
扣案之鑰匙三支沒收。
    事  實
一、丙○○基於概括犯意，意圖為自己不法之所有，於民國九十一年四月十五日下午
    八時十五分許，在桃園縣八德市○○路○段八十三巷十一號前，以自備之鑰匙三
    支，開啟乙○○所有停放於前揭處所之車牌號碼ＶＬＱ─Ｏ九八輕型機車置物箱
    ，經翻閱後未發覺值錢之物品，而作罷。又以前揭自備之鑰匙開啟甲○○○停放
    於旁之車牌號碼ＳＤＺ─六一九號輕型機車之大鎖，開啟後，欲發動機車之際，
    為甲○○○之子朱鎮南發覺報警查獲，而未得逞，並扣得前揭鑰匙三支。
二、案經桃園縣警察局八德分局報告臺灣桃園地方法院檢察署檢察官偵查起訴。
    理  由
一、訊據被告丙○○對其曾於右揭時地開啟被害人乙○○輕型機車置物箱、甲○○○
    之輕型機車為警查獲之事實固不諱言，惟辯稱：其並未破壞大鎖，且僅開啟甲○○○之輕型機車之置物箱，並非欲竊取甲○○○之機車云云。經查：右揭竊盜事
    實，業據證人朱鎮南於警訊中證述及被害人乙○○、甲○○○於警訊中指述甚明
    。而被告於警訊中供陳：（問你所偷竊之機車是如何被警方查獲？）我正用拾來
    之鑰匙開啟機車為巡邏員警查獲。被告於偵查中供陳：其正要去偷甲○○○的摩
    托車，是用撿來的鑰匙偷；這二台車是放在一起，呂（指乙○○）的機車其是打
    開置物箱翻（閱），沒有拿東西。陳（指甲○○○）的車子，是其正要準備偷，
    還沒有發動，只是坐在上面等語。與被告於本院審理中所辯稱：僅開啟甲○○○
    之置物箱，並非欲竊取甲○○○之機車等情不合，衡諸常情，被告於初次訊問時
    ，較無權衡利害得失，供詞較為可採，是被告應係先欲竊取被害人乙○○之置物
    箱內之物品，發覺無值錢物品後，即再開啟被害人甲○○○之機車大鎖，欲竊取
    被害人甲○○○之機車，適為被害人甲○○○之子朱鎮南發覺報警查獲，應可認
    定。是被告所辯顯係卸責之詞，不足採信。此外復有贓物領據二紙在卷可稽，故
    本件事證已臻明確，被告犯行堪予認定。
二、核被告所為係犯刑法第三百二十條第三項、第一項之竊盜未遂罪，又其先後二次
    竊盜未遂犯行，時間緊接，手法相同，觸犯同一構成要件之罪名，顯係基於概括
    之犯意為之，為連續犯，應依刑法第五十六條論以一罪，並加重其刑。被告竊盜
    未遂，應依刑法第二十六條前段，減輕其刑，並先加後減之。爰審酌被告之品行
    、犯罪動機、目的、手段、犯罪未遂所生損害些微、及犯罪後之態度等一切情狀
    ，量處如主文所示之刑，並諭知易科罰金之折算標準，以示懲儆。
三、扣案之鑰匙三支係被告所拾得，且供犯罪所用之物，業據被告供陳在卷，應依刑
    第三十八條第一項第二款宣告沒收。
四、公訴意旨另以：被告於九十一年四月十五日前之不詳時日分別在桃園市、中壢市
    、蘆竹鄉不詳地點拾獲他人所遺失之機車鑰匙三支，意基於概括犯意，意圖為自
    己不法之所有，將之侵占入己，因認被告涉有刑法第三百三十七條之侵占遺失物
    罪嫌，公訴人無非以被告之自白及扣案之鑰匙三支為主要論據。按刑法侵占遺失
    物罪，應以所侵占之物係遺失物為成立要件，此觀諸刑法第三百三十七條之規定
    自明。又犯罪事實應依證據認定之，無證據不得推定其犯罪事實，刑事訴訟法第
    一百五十四條定有明文，另被告之自白，不得作為有罪判決之唯一證據，仍應調
    查其他必要之證據，以察是否與事實相符，此觀諸刑事訴訟法第一百五十六條第
    二項自明。本件被告雖自承扣案之鑰匙係其於路上拾得等語。惟被告從地上拾得
    之鑰匙，可能係鑰匙所有權人遺失，亦有可能係鑰匙所有權人丟棄，是鑰匙究係
    何種原因掉落地上，需所有權人到庭陳述方可明瞭，惟本案查無鑰匙所有權人，
    自無法認定扣案之鑰匙究係遺失物或無主物？依罪疑惟輕之原理，自應為有利於
    被告之認定，亦即扣案之鑰匙應係無主物，被告所拾得之鑰匙既係無主物，尚與
    前揭侵占遺失罪之構成要件有間，自難以該罪相繩，本應為無罪之諭知，惟公訴
    人認此部分與前揭有罪認定之犯行有牽連犯之裁判上一罪關係，爰不另為無罪之
    諭知，併予敘明。
五、公訴人雖就本件聲請簡易判決處刑，惟本院認有本件刑事訴訟法第四百五十一條
    之一第四項但書之情形，應適用通常程序審判之，併予敘明。
據上論斷，應依刑事訴訟法第四百五十二條、第二百九十九條第一項前段，刑法第五
十六條、第三百二十條第三項、第一項、第二十六條前段、第三十八條第一項第二款
、第四十一條第一項前段，罰金罰鍰提高標準條例第一條前段、第二條，判決如主文
。
本案經檢察官張尹敏到庭執行職務。
中      華      民      國    九十二    年      四      月     十八     日
                                臺灣桃園地方法院刑事第一庭
        法  官  吳爭奇
右正本證明與原本無異。
如不服本判決，應於送達後十日內，向本院提出上訴狀。
                                    書記官  梁麗雲
中      華      民      國    九十二    年      四      月    二十一    日


司法院資訊處製作；財團法人民間司法改革基金會備份。
